臺灣高等法院花蓮分院刑事判決　　　　　　　　　　　　九十四年度上訴字第八號
　　上訴人即被告　甲○○
右列上訴人即被告因加工自殺案件，不服臺灣花蓮地方法院九十三年度訴字第一０八
號中華民國九十三年十月十五日第一審判決( 起訴案號：臺灣花蓮地方法院檢察署九
十三年度偵緝字第八五號），提起上訴，本院判決如左：
    主  文
原判決撤銷。
甲○○謀為同死，幫助他人使之自殺，累犯，處有期徒刑壹年壹月。
    事  實
一、甲○○前於民國（下同）八十年間因殺人案件，經臺灣台北地方法院以八十年度
    重訴緝字第六號刑事判決處有期徒刑十年，褫奪公權六年確定，並於八十年十一
    月五日入監服刑，嗣於八十三年十月二十二日因縮短刑期假釋出監，並於九十年
    二月十二日假釋期滿執行完畢。詎其仍不知悔悟，因其與葉忠鳳係男女朋友關係
    ，葉女又有家室，感情無法順遂，兩人至感痛苦，甲○○竟基於幫助他人自殺之
    犯意，於九十二年十一月二日上午某時許，在花蓮縣花蓮市○○○街六十三號七
    樓之八住處之房間內，由甲○○燃燒木炭謀為同死，嗣於同日十三時四十五分許
    ，經甲○○之友人謝志祥至該處找甲○○，始發現上情，並由鄰人陳香報警處理
    ，甲○○因即時發現送醫急救倖免於難，而葉忠鳳則因一氧化碳中毒過深不治死
    亡。
二、案經葉忠鳳之母乙○○訴由花蓮縣警察局花蓮分局報請臺灣花蓮地方法院檢察署
    檢察官相驗後偵查起訴。
    理  由
一、訊據上訴人即被告甲○○對於右開事實迭於警詢、偵查及審理中均坦承不諱，核
    與證人謝志祥及陳香於警詢所證述之情節相符，而被害人葉忠鳳因被告以燃燒木
    炭之方式自殺乙節，業經檢察官會同法醫師、檢驗員到場相驗屬實，並有勘驗筆
    錄、驗斷書、現場照片、平面圖在卷可證，並經法務部法醫研究所鑑定結果認：
    被害人葉忠鳳之死亡原因為一氧化碳中毒，至於死亡方式考慮死者之職業和肝臟
    之脂肪肝病變（極有可能是飲酒所致），在吸入一氧化碳之時酒精不致使其意識
    昏迷無法自主性地離開現場，而其身上亦未見遭拘束之傷痕，故無任何遭強制停
    留於房間內之證據，故推斷燃燒木炭時，其應有能力離開房間而未曾離開，自願
    處於燒炭之房內，故其死亡方式應為自殺等語，此有法務部法醫研究所九二法醫
    所鑑字第一五六七號鑑定書乙份在卷可稽，再被告於警訊及原審均坦承燃燒用之
    木炭，係伊叫朋友送去其住處，再由伊點燃等情無訛，益徵被告有幫助葉忠鳳使
    之自殺並謀為同死之犯意，故被告之自白核與事實相符，堪以採信。本件事證明
    確，被告犯行足堪認定，應予依法論科。
二、核被告甲○○所為，係犯刑法第二百七十五第一項、第三項之謀為同死幫助自殺
    罪。又查被告前於八十年間因殺人案件，經臺灣台北地方法院以八十年度重訴緝
    字第六號刑事判決處有期徒刑十年，褫奪公權六年確定，並於八十年十一月五日
    入監服刑，嗣於八十三年十月二十二日因縮短刑期假釋出監，並於九十年二月十
    二日假釋期滿執行完畢在案，此有臺灣高等法院被告全國前案紀錄表乙份及該判
    決附卷可參，是被告五年以內再犯本件有期徒刑以上之罪，為累犯，應依刑法第
    四十七條之規定加重其刑。原審予以論罪科刑，固非無見，惟既認定被告謀為同
    死，主文並未載明「謀為同死」，理由與主文矛盾，據上論結欄又未引用刑法第
    二百七十五條第三項條文，自有未合，被告之上訴意旨，指摘原判決不當，請求
    諭知無罪，固無可採，惟原判決既有可議，亦應撤銷改判。審酌被告與被害人謀
    為同死，經人發現後緊急送醫急救，斯時被告已意識不清楚，眼睛張不開，嘴巴
    不說話，手腳都不能動，經氣管插管並用呼吸器輔助呼吸，抽血後發現其血液一
    氧化碳血紅素高達百分之四十點六，經診斷為一氧化碳中毒合併呼吸衰竭，而受
    有器質性腦病變（一氧化碳中毒後遺症），迄今仍需繼續門診治療乙節，業據被
    告供承在卷，並有財團法人佛教慈濟綜合醫院九十三年八月二十八日（九三）慈
    醫文字第００一九二八號函暨病情說明乙份、診斷證明書四份、各項特定病症及
    病情附表乙份、中山老人養護中心收據乙紙在卷可證，是上開事實堪以認定。又
    以被告與被害人為男女朋友，渠等謀為同死，致其受有上開之傷害，迄今仍需繼
    續門診治療，但已可自由行動，且犯後坦承犯行，惟其輕忽生命而貿然以前揭方
    式幫助被害人自殺，且犯罪後至今仍未向被害人家屬表示歉意，造成被害人之母
    親即告訴人需白髮人送黑髮人而慟失至親之長久傷痛，以及檢察官亦當庭表示本
    件被告不宜免除其刑等一切情狀，量處被告有期徒刑一年一月，以示懲儆。
據上論斷，應依刑事訴訟法第三百六十九條第一項前段、第三百六十四條、第二百九
十九條第一項前段，刑法第二百七十五條第一項、第三項、第四十七條，判決如主文
。
本案經檢察官林慧到庭執行職務。
中      華      民      國     九十四     年     二     月     十四     日
                                  審判長法官  吳  鴻  章
                                        法官  林  德  盛
                                        法官  黃  永  祥
右正本證明與原本無異。
如不服本判決，應於判決送達後十日內向本院提出上訴狀。其未述理由者，並應於
提出上訴狀後十日內向本院補提理由狀(須附繕本)。
                                      書記官  吳  家  瑩
中      華      民      國     九十四     年     二     月     十四     日
附錄本案論罪科刑之法律條文：
中華民國刑法第二百七十五條：
教唆或幫助他人使之自殺，或受其囑託或得其承諾而殺之者，處一年以上七年以下有
期徒刑。
前項之未遂犯罰之。
謀為同死而犯第一項之罪者，得免除其刑。
